臺灣新竹地方法院民事判決  
108年度建字第36號
原      告  權震工程有限公司

法定代理人  何貴權  
訴訟代理人  楊一帆律師
被      告  莊喻安  

上列當事人間請求給付工程款事件，本院於民國111年4月12日言
詞辯論終結，判決如下：
    主  文
被告應給付原告新臺幣壹佰參拾柒萬玖仟零伍拾元及自民國一０
八年七月七日起至清償日止，按年息百分之五計算之利息。
訴訟費用由被告負擔。
本判決於原告供擔保新臺幣肆拾陸萬元後，得假執行。但被告如
以新臺幣壹佰參拾柒萬玖仟零伍拾元為原告預供擔保後，得免為
假執行。
    事  實  及  理  由
壹、程序事項
　　按訴狀送達後，原告不得將原訴變更或追加他訴，但擴張或
    減縮應受判決事項之聲明者，不在此限，民事訴訟法第255
    條第1項第3款定有明文。原告起訴時原聲明：⑴被告應給付
    原告新臺幣（下同）144萬2,414元，及自起訴狀繕本送達被
    告之翌日起至清償日止，按年息5%計算之利息。⑵訴訟費用
    由被告負擔。⑶願供擔保，請准宣告假執行。嗣縮減原聲明
    第1項請求金額為137萬9,050元（卷第165頁）。原告上開所
    為變更，核屬單純縮減應受判決之聲明，應予准許。
貳、實體事項     
一、原告起訴主張：　　　　
㈠、被告於民國106年8月承攬鍅國巴黎婚紗攝影有限公司之裝修
    工程（下稱系爭工程），並於同年月將系爭工程發包予原告
    施作。原告於106年8月16日施工項目之估價單金額為14萬1,
    830元（下稱估價單⑴）；於106年8月24日施工項目之估價單
    金額為54萬7,580元（下稱估價單⑵）；於106年9月5日施工
    項目之估價單金額為38萬7,730元、4萬2,000元（下稱估價
    單⑶、⑷）；於107年1月3日施工項目之估價單金額為81萬5,6
    50元、80萬7,624元（下稱估價單⑸、⑹），故系爭工程總價
    為274萬2,414元（註：估價單⑵之金額計算錯誤，應為53萬0
    ,300元，系爭工程實際總價為272萬5,134元）。
㈡、系爭工程已全數完工，被告僅於106年9月5日支付25萬元、10
    6年9月28日支付42萬元、106年10月31日支付8萬元、106年1
    1月5日支付5萬元、106年11月25日支付30萬元、106年12月2
    5日支付20萬元，總計130萬元，其餘工程款幾經催討未果。
㈢、估價單⑴為被告所不爭執確為14萬1,830元，又估價單⑵-⑹之施
    工項目經財團法人臺灣經濟科技發展研究院（下稱經研院）
    鑑定認為合理市場價格為267萬9,050元，原告特將系爭工程
    總價縮減為267萬9,050元計算承攬報酬，扣除被告已給付13
    0萬元，被告應再給付原告137萬9,050元。為此，爰依民法
    第490條第1項、第491條第2項承攬法律關係請求被告給付工
    程款。並聲明：如主文第1、2項所示；願供擔保，請准宣告
    假執行。
二、被告則答辯以：
　　不爭執將系爭工程發包予原告施作，亦不爭執估價單⑴-⑹所
    示施工項目，且系爭工程已完成（卷第86-87頁）。然除對
    估價單⑴施工項目之單價不爭執外，就估價單⑵-⑹施工項目之
    單價，因未經被告同意且報價不合理而爭執。被告已於106
    年9月5日、106年9月28日、106年10月5日、106年10月15日
    、106年10月25日、106年10月31日給付原告共計157萬元，
    系爭工程承攬報酬已給付完畢。此外，經研院係以現今之物
    價水平進行估價，相較5年前施作時之原物料價格及工資已
    上漲許多，故鑑定報告不可採。答辯聲明：⑴原告之訴及其
    假執行之聲請駁回。⑵訴訟費用由原告負擔。⑶如受不利之判
    決，願供擔保請准宣告免為假執行。
三、本院之判斷：　　
㈠、查被告將系爭工程發包予原告施作；估價單⑴施工項目金額14
    萬1,830元及估價單⑵-⑹之施工項目業經被告同意；系爭工程
    已完成，為兩造所不爭執，並有施工項目估價單⑴-⑹、系爭
    工程施作完工照片、言詞辯論筆錄在卷可證（卷第7-12、26
    -46、86-87頁），故此部分事實應可先予認定。
㈡、原告主張系爭工程總價為267萬9,050元，被告僅給付130萬元
    ，尚積欠137萬9,050元承攬報酬，則為被告所否認，並以前
    詞置辯。是以，本件爭點厥為：系爭工程總價金額為何？被
    告是否積欠原告137萬9,050元承攬報酬？
㈢、按稱承攬者，謂當事人約定，一方為他方完成一定之工作，
    他方俟工作完成，給付報酬之契約；未定報酬額者，按照價
    目表所定給付之；無價目表者，按照習慣給付；報酬應於工
    作交付時給付之，無須交付者，應於工作完成時給付之，民
    法第490條第1項、第491條第2項、第505條第1項分別定有明
    文。經查：
　⒈原告既已完成系爭工程，且無須交付，被告自應於工作完成
    時給付報酬，雖估價單⑵-⑹施工項目之單價為被告否認，應
    認兩造就報酬數額未有合意，然原告仍得依民法第491條第2
    項，以工程界習慣計算報酬數額。
　⒉經本院囑託經研院鑑定估價單⑵-⑹施工項目之單價，鑑定結論
    略以：估價單所列費用之合理性評估，基於裝潢工程費用之
    特性，將先設定總價為第一考量點，若估價單上之總價低於
    經研院評估之合理總價，或不高於經研院評估合理總價之5%
    ，則在各施工項目評估上，設定高於經研院各施工項目評估
    結果30%以下者，為合理價格；若估價單上之總價高於經研
    院評估合理總價之5%，則在各施工項目評估上，設定高於經
    研院各施工項目評估結果10%以上者，即為不合理之價格。
    依據前述之條件，本案鑑定估價單⑵-⑹各施工項目價格均屬
    合理，合理總價為267萬9,050元。估價單⑵-⑹所列總價，雖
    高於經研院評估之合理價格，但二者價差低於1.00%，因此
    其總價合理，如附表所示（鑑定報告第67-70頁）。
　⒊至於鑑定報告誤載估價單⑵鍛造欄杆之價格（如附表編號A-5
    所示），將原告主張之總價誤載為270萬4,804元，合理總價
    誤載為267萬9,050元。本院更正上開鍛造欄杆價格後，原告
    主張之總價為258萬3,304元，鑑定報告認定之合理總價為25
    5萬7,550元，兩者價差為1.01%，再參酌鑑定報告係以原告
    所列總價與合理總價價差不高於5%之基準下，就估價單⑵-⑹
    施工項目之單價進行評估，則更正鑑定報告誤載價格前後總
    價價差均在5%以下，應認鑑定之結果仍為可採。是原告主張
    估價單⑵-⑹之總價258萬3,304元，既合於市場行情，加計兩
    造均不爭執之估價單⑴金額14萬1,830元，堪認系爭工程總價
    為272萬5,134元，原告僅以267萬9,050元主張系爭工程總價
    ，應為可採。
　⒋被告雖抗辯原物料價格及工資已上漲，鑑定報告不可採云云
    ，然鑑定報告已聲明「本案鑑定之結果價格，係為鑑定標的
    工程項目於評估基準日期之合理價格，不代表絕對價格」且
    評估基準日期為估價單日期；鑑定依據包括估價單、施工照
    片、現場勘查結果、蒐集之相關市場資料（鑑定報告第2-3
    頁），鑑定結果自具公信力，被告未提出足以推翻鑑定結論
    之證據以供本院審酌，徒以空言指摘，自無足取。
㈣、次按當事人主張有利於己之事實者，就其事實有舉證之責任
    ，民事訴訟法第277條前段定有明文。再按原告對於自己主
    張之事實已盡證明之責後，被告對其主張，如抗辯其不實並
    提出反對之主張者，則被告對其反對之主張，亦應負證明之
    責，此為舉證責任分擔之原則。又各當事人就其所主張有利
    於己之事實，均應負舉證之責，故一方已有適當之證明者，
    相對人欲否認其主張，即不得不更舉反證（最高法院99年度
    台上字第483號判決意旨參照）。本件原告已完成系爭工程
    ，並得向被告請求系爭工程承攬報酬267萬9,050元，已如上
    述，被告自應就系爭工程承攬報酬已全數給付完畢負舉證責
    任。然查，被告徒以空口辯稱已給付原告157萬元承攬報酬
    ，並未提供任何事證以實其說，難以信實。是系爭工程總價
    272萬5,134元，扣除原告自承已收到130萬元，則被告尚有
    餘額142萬5,134元未給付，原告僅請求137萬9,050元之承攬
    報酬，自屬有據，應予准許。
㈤、末按給付無確定期限者，債務人於債權人得請求給付時，經
    其催告而未為給付，自受催告時起，負遲延責任。其經債權
    人起訴而送達訴狀，或依督促程序送達支付命令，或為其他
    相類之行為者，與催告有同一之效力；遲延之債務，以支付
    金錢為標的者，債權人得請求依法定利率計算之遲延利息；
    應付利息之債務，其利率未經約定，亦無法律可據者，週年
    利率為5%，民法第229條第2項、第233條第1項前段、第203
    條分有明文。本件承攬報酬之債，並無確定期限，亦無約定
    遲延利息之利率，揆諸前揭法條規定，原告主張自起訴狀繕
    本送達被告之翌日即108年7月7日（卷第13頁）起算法定遲
    延利息，即屬有據。　　
四、綜上所述，原告依民法第490條第1項、第491條第2項承攬法
    律關係，請求被告給付137萬9,050元，及自108年7月7日起
    至清償日止，按年息5%計算之利息，為有理由，應予准許。
五、兩造均陳明願供擔保聲請假執行或免為假執行，均核無不合
    ，爰分別酌定相當之擔保金額後併准許之。　　
六、本件事證已臻明確，兩造其餘主張及攻擊防禦方法，核與判
    決結果不生影響，爰不一一論述。
七、訴訟費用負擔之依據：民事訴訟法第78條。
中　　華　　民　　國　　111 　年　　4 　　月　　26　　日
                  民事第二庭    法　官　陳麗芬
以上正本係照原本作成。
如對本判決上訴，須於判決送達後20日內向本院提出上訴狀。如
委任律師提起上訴者，應一併繳納上訴審裁判費。
中　　華　　民　　國　　111 　年　　4 　　月　　27　　日
                                書記官　曾煜智　
附表：經研院鑑定施工項目之單價評估　　　　　　　　　　　
編號 品名 估價單⑵-⑹價格 鑑定報告評估價格 合理判斷 A-1 隔間牆C型鋼立柱 $225,000 $200,000 合理  2-2  2樓     3-2  3樓     0-2  2樓     1-2     102    A-2 107外觀立面槽鐵立柱 $115,800 $138,000 合理 A-3 槽鐵雷射切割 $17,000 $25,000 合理 A-4 金屬折曲件 $47,000 $56,000 合理 A-5 鍛造欄杆 $135,000（註：正確金額$13,500） $135,000 （註：正確金額$13,500） 合理 A-6 4樓立面內框烤漆 $45,000 $40,000 合理 A-7 樓梯拆除 $20,000 $20,000 合理 A-8 安裝復原 $47,000 $47,000 合理 B-1 屋頂雙層白鐵烤漆 $199,500 $199,500 合理 B-2 電梯牆白鐵烤漆板 $25,000 $28,000 合理 B-3 白鐵收邊 $41,000 $35,000 合理 B-4 白鐵天溝 $18,000 $15,000 合理 B-5 拆除烤漆含清運 $29,750 $38,000 合理 B-6 鐵屋修改復原 $36,480 $30,000 合理 B-7 電梯白鐵樓梯 $8,000 $9,000 合理 B-8 1樓外牆拆除 $3,000 $4,000 合理 B-9 吊車 $12,000 $12,000 合理 B-10 6樓後落地窗框 $15,000 $15,000 合理 B-11 屋頂雙層白鐵烤漆 $17,500 $20,000 合理 B-12 白鐵收邊 $2,750 $3,500 合理 B-13 白鐵天溝 $15,000 $15,000 合理 B-14 拆除含清運 $1,750 $2,200 合理 B-15 水塔頂拆除鐵皮 $5,000 $6,000 合理 C-1 6樓拆除旁牆 $3,500 $3,500 合理 C-2 柱子補強 $4,500 $5,000 合理 C-3 3、5樓逃生架 $5,000 $12,000 合理 C-4 2樓逃生架 $5,000 $6,000 合理 C-5 面大路更換烤漆板 $90,000 $90,000 合理 C-6 太空包 $450 $450 合理 C-7 鍛造欄桿補加 $80,000 $70,000 合理 C-8 外觀烤漆板含屋頂不含烤漆 $350,000 $320,000 合理 C-9 吊車 $55,000 $55,000 合理 C-10 5樓外百葉窗 $70,000 $66,000 合理 C-11 5樓衣架 $5,000 $6,000 合理 C-12 2樓玻璃櫃 $45,000 $45,000 合理 C-13 1樓內白鐵玻璃架 $27,000 $28,000 合理 C-14 後白鐵冷氣管 $18,500 $19,800 合理 C-15 後烤漆板 $25,000 $25,000 合理 C-16 窗戶封板 $6,500 $8,000 合理 C-17 停車場後內含1門 $7,500 $9,000 合理 C-18 1樓腳踏板含焊接 $3,000 $3,000 合理 C-19 點焊網 $13,500 $15,000 合理 C-20 點焊網 $1,200 $1,500 合理 C-21 橫樑木紋烤漆 $85,000 $88,000 合理 C-22 1-3樓樓梯 $35,000 $30,000 合理 C-23 6樓外觀烤漆 $65,000 $68,000 合理 C-24 2樓玻璃 $7,000 $9,000 合理 C-25 矽利康 $3,400 $3,500 合理 C-26 工資 $10,000 $10,000 合理 C-27 2樓、5樓擴張網腳踏板含烤漆 $167,500 $154,100 合理 C-28 1-5樓白鐵管衣架 $377,724 $378,000 合理 C-29 6樓鍾管衣架 $42,000 $42,000 合理 C-30 1樓F後白鐵門 $15,000 $15,000 合理 總價  $2,704,804 $2,679,050  （註：更正A-5後總價）  $2,583,304 $2,557,550